---
title: "Seguridad: López miente"
output: html_document
date: 2019-04-14
---
<style>
body {
text-align: justify}
</style>

```{r setup, include=FALSE}
knitr::opts_chunk$set(echo = TRUE)
```

A raíz del intercambio entre Andrés Manuel López Obrador y el periodista Jorge Ramos en la conferencia mañanera del viernes 12 de abril se pudo ver que el gobierno lleva una doble contabilidad en las cifras preliminares de delitos y víctimas. Por un lado está lo reportado cada día 20 de mes por el Secretariado Ejecutivo del Sistema Nacional de Seguridad Pública y por otro lado el reporte preliminar que le presentan a AMLO cada día. Queda la duda de si están usando este segundo reporte a propósito para informar con datos que los homicidios dolosos están disminuyendo o esto se lo presentan a AMLO para que crea que está haciendo algo bien cuando podemos ver que todo se le está yendo de las manos. 

```{r cars}
summary(cars)
```

## Including Plots

You can also embed plots, for example:

```{r pressure, echo=FALSE}
plot(pressure)
```

Note that the `echo = FALSE` parameter was added to the code chunk to prevent printing of the R code that generated the plot.
