---
title: "Seguridad, primeros 3 meses"
output: html_document
date: 2019-04-02
---
<style>
body {
text-align: justify}
</style>

```{r setup, include=FALSE}
knitr::opts_chunk$set(include = FALSE)
library(tidyverse)
library(readr)
```

Mucho se ha escrito sobre los primeros 100 días del actual gobierno pero ¿cómo arrancó en materia de seguridad? La estrategia de seguridad está en el Senado y no se ha aprobado aún, las reformas constitucionales para crear la guardia nacional apenas fueron publicadas y falta la legislación secundaria. 

El gobierno anunció hace unos meses que dividiría el territorio nacional en 266 regiones de las cuales 150 recibirán atención prioritaria. Coinciden con regiones de administraciones anteriores.

Una de las primeras acciones que implementó este gobierno consistió en desplegar 600 elementos de la Marina, Ejército y Policía Federal en 17 regiones donde iniciaron los operativos de manera prioritaria.

Región|Municipios|Estado
:---:|:---:|:---:
Tijuana|Tijuana, Playas de Rosarito|Baja California
Culiacán|Culiacán|Sinaloa
Tlajomulco|Tlajomulco de Zúñiga, Tlaquepaque|Jalisco
Nuevo Laredo|Nuevo Laredo, Guerrero, Mier, Miguel Alemán|Nuevo Laredo
Reynosa|Reynosa, Camargo, Gustavo Díaz Ordaz|Tamaulipas
Salamanca|Salamanca, Jaral del Progreso, Santa Cruz de Juventino Rosas, Valle de Santiago, Villagrán|Guanajuato
Uriangato|Cortázar, Moroleón, Salvatierra, Santiago, Maravatio, Uriangato, Yuriria|Guanajuato
Monterrey|Monterrey, General Escobedo|Nuevo León
Celaya|San Miguel de Allende, Apaseo el Alto, Apaseo el Grande, Celaya, Comonfort|Guanajuato
Benito Juárez|Puerto Morelos, Benito Juárez|Quintana Roo
Acapulco|Acapulco|Guerrero
Chilpancingo|Chilpancingo de los Bravo, Eduardo Mier, Gral. Heliodoro Castillo, Leonardo Bravo|Guerrero
Manzanillo|Manzanillo, Minatitlán, Tecoman, Armería|Colima
Guadalajara|Guadalajara|Jalisco
Ecatepec|Ecatepec|Estado de México
Juárez|Ciudad Juárez, Guadalupe, Práxedis G. Guerrero|Chihuahua

Revisando las cifras de homicidios reportadas por el Secretariado Ejecutivo del Sistena Nacional de Seguridad Pública correspondientes a los 3 primeros meses del año y comparándolas con los primeros 3 meses de años anteriores 


```{r homicidios, echo=FALSE}

```

## Including Plots

You can also embed plots, for example:

```{r pressure, echo=FALSE}
plot(pressure)
```

Note that the `echo = FALSE` parameter was added to the code chunk to prevent printing of the R code that generated the plot.
