---
title: "Proyecto de Ley de Ingresos 2020"
output: html_document
date: 2019-09-09
---
<style>
body {
text-align: justify}
</style>

El 8 de septiembre el secretario de Hacienda entregó a la Cámara de Diputados el paquete económico para el ejercicio fiscal 2020. El paquete contiene la iniciativa de la Ley de Ingresos que deberá ser aprobada por San Lázaro a más tardar el 20 de octubre y turnarla al Senado que deberá votar antes del 31 de octubre. En el paquete también se incluye la Miscelánea Fiscal que prevee cambios a las leyes tributarias, así como el Proyecto del Presupuesto de Egresos de la Federación que se discutirá y aprobará únicamente en la Cámara de Diputados. 

En esta entrada compararé la iniciativa de Ley de Ingresos del año pasado con la ley aprobada y con la iniciativa que se está por analizar. El análisis de la miscelánea y el presupuesto serán para próximas entradas. 

La Ley de Ingresos especifica las fuentes y montos de los ingresos que el Gobierno Federal espera recibir en el año fiscal y sobre esto construye el Presupuesto de Egresos.

id|	Proyecto 2019|	 LIF 2019| Proyecto 2020|	Concepto
---|---:|---:|---:|---
ISR	|1734924.2	|1752500.2|1846455.7|	Impuestos	
IVA	|989011.3|995203.3|	1007546.0	|Impuestos	
IEPS gasolina|	269300.5|269300.5|	342053.6|	Impuestos	
IEPS bebidas alcohólicas	|16387.6|16387.6|	18888.4	|Impuestos	
IEPS cervezas|	40902.2	|40902.2|43277.3|	Impuestos	
IEPS tabaco	|43078.2|	43078.2|43679.4	|Impuestos	
IEPS apuestas y sorteos|2971.2|2971.2|	2968.8|	Impuestos	
IEPS telecom|	6086.2|6086.2|	5923.3	|Impuestos	
IEPS energizantes|	4.6|4.6|	11.6	|Impuestos	
IEPS saborizadas|	27958.5	|27958.5|28660.5	|Impuestos	
IEPS alimentos calóricos|	24151.0|24151.0|	23783.2	|Impuestos	
IEPS Plaguicidas|	828.3	|828.3|758.1	|Impuestos	
IEPS combustibles fósiles	|6232.6	|6332.6|5729.3|	Impuestos	
Impuestos a impotaciones|	70292.0|70292.0|	70984.6|	Impuestos	
Accesorios de impuestos|	40721.6|40721.6|	41210.2	|Impuestos	
Por exploración y extracción de hidrocarburos|	4501.9|4501.9|	6850.3|	Impuestos	
Pendientes de pago|	-485.6|-485.6|	-130.8|	Impuestos	
Seguridad Social patrones y trabajadores|	343133.4	|343133.4|374003.2|	Cuotas	
Infraestructura hidráulica|	38.3|38.3|	44.8|	Mejoras	
Uso de bienes de dominio público|	37559.5	|37559.5|42740.8	|Derechos	
Prestación de servicios|	8714.1|8741.1|	8931.0	|Derechos	
Productos, enajenación de bienes y Pronósticos|	6778.1	|6778.1|10095.3	|Productos	
Multas|	2081.0	|2081.0|2190.5|	Aprovechamientos	
Indemnizaciones|	2405.2|2405.2|	2531.7|	Aprovechamientos	
Vigilancia forestal|	0.1	|0.1|0.1	|Aprovechamientos	
Reintegros otros|	158.1|158.1|	166.4	|Aprovechamientos	
Obras públicas hidráulicas|	102.4	|102.4|94.8	|Aprovechamientos	
Concesionarios de vías de comunicación y abastecimiento eléctrico|	873.3	|873.3|947.8	|Aprovechamientos	
Ley Federal de Juegos y Sorteos	|1148.3|1148.3|	1129.7	|Aprovechamientos	
Contratistas de obras públicas|	7.2|7.2|	7.6|	Aprovechamientos	
Fondo desarrollo forestal |	0.5	|0.5|0.5	|Aprovechamientos	
Cuotas compensatorias	|135.3|135.3|	142.4	|Aprovechamientos	
Otros	|60280.3|60280.3|	91427.5	|Aprovechamientos	
CRE	|3.5|3.5|	0	|Aprovechamientos	
Patrimoniales	|33.6	|33.6|35.4|	Aprovechamientos	
IMSS|	23156.6|23156.6|	26920.2	|Venta de bienes y servicios	
ISSSTE|	37023.3	|37023.3|45312.7	|Venta de bienes y servicios	
PEMEX	|524291.6	|524291.6|574535.0	|Venta de bienes y servicios	
CFE	|418226.0|418226.0|	418398.1	|Venta de bienes y servicios	
Fondo Mexicano del Petróleo	|520665.2	|520665.2|412797.7|	Transferencias	
Deuda interna del gobierno federal	|485345.2	|485345.2|532266.1|	Financiamientos	
Diferimiento de pagos	|36030.1|36030.1|	37316|	Financiamientos	
Déficit de organismos y empresas de control directo|	-40972.0|-40972.0|	-47748.8	|Financiamientos	
Déficit de empresas productivas del estado|	59468.1	|59468.1|62623.5	|Financiamientos	
TOTAL|5814291.7.0	|5838059.7|6085559.5|

```{r include=FALSE}
Sys.setlocale("LC_ALL","UTF-8")
library(ggplot2)
library(treemapify)
LIF<-read.csv("/Volumes/DANIEL/LIF2020.csv",header=T)
```

En este treemap se puede apreciar la composición del Proyecto de Ley de Ingresos 2020. Se espera recaudar poco menos de 6.1 billones de pesos con una economía que presenta casi nulo crecimiento, en un ambiente de turbulencia mundial por la guerra comercial entre Estados Unidos y China, así como medidas arancelarias del vecino del norte contaminadas por la proximidad de las elecciones presidenciales de 2020. 

Destaca que nuevamente se tomará dinero del Fondo Mexicano del Petróleo, en lugar de ahorrarlo para cuando en verdad se necesite. 

```{r echo=FALSE}
ggplot(data=LIF, aes(area=value_20, fill=Concepto, subgroup=Concepto))+
  geom_treemap()+
  geom_treemap_subgroup_border(colour="white",size=1)+
  geom_treemap_subgroup_text(color="white")+
  geom_treemap_text(aes(label=id), color="black")+
  scale_x_continuous(expand = c(0, 0)) +
  scale_y_continuous(expand = c(0, 0))+
  scale_fill_brewer(palette="Set1",guide="legend")+theme(legend.position = "none")


```