---
title: "Seguridad, primeros 3 meses"
output: html_document
date: 2019-03-30
---
<style>
body {
text-align: justify}
</style>

```{r setup, include=FALSE}
knitr::opts_chunk$set(include = FALSE)
library(tidyverse)
library(readr)
```

Mucho se ha escrito sobre los primeros 100 días del actual gobierno pero ¿cómo arrancó en materia de seguridad? La estrategia de seguridad está en el Senado y no se ha aprobado aún, las reformas constitucionales para crear la guardia nacional apenas fueron publicadas y falta la legislación secundaria. 

El gobierno anunció hace unos meses que dividiría el territorio nacional en 266 regiones de las cuales 150 recibirán atención prioritaria. Coinciden con regiones de administraciones anteriores.

Una de las primeras acciones que implementó este gobierno consistió en desplegar 600 elementos de la Marina, Ejército y Policía Federal en 17 regiones. 

```{r cars}
summary(cars)
```

## Including Plots

You can also embed plots, for example:

```{r pressure, echo=FALSE}
plot(pressure)
```

Note that the `echo = FALSE` parameter was added to the code chunk to prevent printing of the R code that generated the plot.
