---
title: "8-marzo"
output: html_document
date: 2019-03-08
---

El 8 de marzo de cada año se conmemora el Día Internacional de la Mujer. Escribo este post solamente para mostrar gráficamente varios delitos relacionados con las mujeres y reportados entre 2015 y 2019 por el Secretariado Ejecutivo del Sistema Nacional de Seguridad Pública. 

El fin es informar y que hagamos conciencia de los problemas existentes de violencia de género, violencia familiar y mujeres que son criminalizadas por abortar. 

```{r setup, include=FALSE}
knitr::opts_chunk$set(echo = TRUE)
library(tidyverse)
Sys.setlocale("LC_ALL","UTF-8")
datos <- read.csv("/Users/danielsll/Downloads/Estatal Delitos - enero 2019.csv")
fem <- datos %>% 
  filter(Tipo.de.delito == "Feminicidio")

fem2 <- gather(fem,'Enero','Febrero','Marzo','Abril','Mayo','Junio',
       'Julio','Agosto','Septiembre','Octubre','Noviembre','Diciembre',key="Mes",value="Casos")
fem3<- gather(fem,'Enero','Febrero','Marzo','Abril','Mayo','Junio',
                'Julio','Agosto','Septiembre','Octubre','Noviembre','Diciembre',key="Mes",value="Casos")
ab <- datos %>% 
  filter(Tipo.de.delito == "Aborto")
ab2 <- gather(ab,'Enero','Febrero','Marzo','Abril','Mayo','Junio',
               'Julio','Agosto','Septiembre','Octubre','Noviembre','Diciembre',key="Mes",value="Casos")
viol <- datos %>% 
  filter(Tipo.de.delito == "Violación simple")
viol2 <- gather(viol,'Enero','Febrero','Marzo','Abril','Mayo','Junio',
                'Julio','Agosto','Septiembre','Octubre','Noviembre','Diciembre',key="Mes",value="Casos")
violgen <- datos %>% 
  filter(Tipo.de.delito == "Violencia de género en todas sus modalidades distinta a la violencia familiar")
violgen2 <- gather(violgen,'Enero','Febrero','Marzo','Abril','Mayo','Junio',
                'Julio','Agosto','Septiembre','Octubre','Noviembre','Diciembre',key="Mes",value="Casos")
violfam <- datos %>% 
  filter(Tipo.de.delito == "Violencia familiar")
violfam2 <- gather(violfam,'Enero','Febrero','Marzo','Abril','Mayo','Junio',
                   'Julio','Agosto','Septiembre','Octubre','Noviembre','Diciembre',key="Mes",value="Casos")
absex <- datos %>% 
  filter(Tipo.de.delito == "Abuso sexual")
absex2 <- gather(absex,'Enero','Febrero','Marzo','Abril','Mayo','Junio',
                 'Julio','Agosto','Septiembre','Octubre','Noviembre','Diciembre',key="Mes",value="Casos")
acoso <- datos %>% 
  filter(Tipo.de.delito=="Acoso sexual")
acoso2 <- gather(violfam,'Enero','Febrero','Marzo','Abril','Mayo','Junio',
       'Julio','Agosto','Septiembre','Octubre','Noviembre','Diciembre',key="Mes",value="Casos")
violeq <- datos %>% 
  filter(Tipo.de.delito=="Violación equiparada")
violeq2 <- gather(violeq,'Enero','Febrero','Marzo','Abril','Mayo','Junio',
                  'Julio','Agosto','Septiembre','Octubre','Noviembre','Diciembre',key="Mes",value="Casos")

```

Equivalencia | Estado
---|---
1|Aguascalientes
2|Baja California
3|Baja California Sur
4|Campeche
5|Coahuila
6|Colima
7|Chiapas
8|Chihuahua
9|Ciudad de México
10|Durango
11|Guanajuato
12|Guerrero
13|Hidalgo
14|Jalisco
15|Estado de México
16|Michoacán
17|Morelos
18|Nayarit
19|Nuevo León
20|Oaxaca
21|Puebla
22|Querétaro
23|Quintana Roo
24|San Luis Potosí
25|Sinaloa
26|Sonora
27|Tabasco
28|Tamaulipas
29|Tlaxcala
30|Veracruz
31|Yucatán
32|Zacatecas
```{r Gráficas, echo=FALSE, warning=FALSE}

ggplot(data=fem2,aes(fct_inorder(Mes),Casos))+geom_col(position=position_dodge())+scale_fill_discrete()+
  facet_grid(cols=vars(Modalidad),rows=vars(Año))+
  labs(title="Feminicidios en México (SESNSP)")+coord_flip()

ggplot(data=fem3,aes(fct_inorder(Mes),Casos))+geom_col(position=position_dodge())+scale_fill_discrete()+
  facet_grid(cols=vars(Clave_Ent),rows=vars(Año))+
  labs(title="Feminicidios en México 2 (SESNSP)")+coord_flip()

ggplot(data=ab2,aes(fct_inorder(Mes),Casos))+geom_col(position=position_dodge())+scale_fill_discrete()+
  facet_grid(cols=vars(Clave_Ent),rows=vars(Año))+
  labs(title="Abortos en México (SESNSP)")+coord_flip()
ggplot(data=viol2,aes(fct_inorder(Mes),Casos))+geom_col(position=position_dodge())+scale_fill_discrete()+
  facet_grid(cols=vars(Clave_Ent),rows=vars(Año))+
  labs(title="Violación simple en México (SESNSP)")+coord_flip()
ggplot(data=violgen2,aes(fct_inorder(Mes),Casos))+geom_col(position=position_dodge())+scale_fill_discrete()+
  facet_grid(cols=vars(Clave_Ent),rows=vars(Año))+
  labs(title="Violencia de género distinta a familiar (SESNSP)")+coord_flip()
ggplot(data=violfam2,aes(fct_inorder(Mes),Casos))+geom_col(position=position_dodge())+scale_fill_discrete()+
  facet_grid(cols=vars(Clave_Ent),rows=vars(Año))+
  labs(title="Violencia familiar (SESNSP)")+coord_flip()
ggplot(data=absex2,aes(fct_inorder(Mes),Casos))+geom_col(position=position_dodge())+scale_fill_discrete()+
  facet_grid(cols=vars(Clave_Ent),rows=vars(Año))+
  labs(title="Abuso sexual (SESNSP)")+coord_flip()
ggplot(data=acoso2,aes(fct_inorder(Mes),Casos))+geom_col(position=position_dodge())+scale_fill_discrete()+
  facet_grid(cols=vars(Clave_Ent),rows=vars(Año))+
  labs(title="Acoso sexual (SESNSP)")+coord_flip()
ggplot(data=violeq2,aes(fct_inorder(Mes),Casos))+geom_col(position=position_dodge())+scale_fill_discrete()+
  facet_grid(cols=vars(Clave_Ent),rows=vars(Año))+
  labs(title="Violación equiparada (SESNSP)")+coord_flip()


```
